臺灣高等法院民事判決
110年度上字第408號
上  訴  人  晶宴生活創意股份有限公司

法定代理人  李日東  
訴訟代理人  郭昌凱律師
被  上訴人  浩瀚企業有限公司    

法定代理人  陳世芬  
訴訟代理人  袁大為律師
上列當事人間請求給付服務報酬事件，上訴人對於中華民國110
年1月25日臺灣臺北地方法院109年度訴字第3976號第一審判決提
起上訴，本院於110年11月23日言詞辯論終結，判決如下：
    主      文
一、上訴駁回。
二、第二審訴訟費用由上訴人負擔。
    事實及理由
一、被上訴人主張：兩造於民國108年6月6日簽訂「晶宴新竹御
    豐館工程專案管理契約書」(下稱系爭契約)，約定由伊就上
    訴人交由訴外人永如營造股份有限公司（下稱永如公司）承
    攬施作新竹市○區○道○路○段0號2樓「晶宴新竹御豐館」（下
    稱御豐館）之室內裝修工程（下稱系爭工程），提供期前準
    備、施工管理、質量管理、安全管理、驗收及結算等服務（
    下稱系爭服務），服務報酬約定為新臺幣（下同）270萬元
    （下稱系爭報酬），上訴人依約應於系爭工程完成時給付60
    %即162萬元，於竣工驗收完成時給付其餘40%即108萬元。經
    伊指派謝淑端、徐炯信、蔡德正3人（下稱謝淑端等3人）提
    供系爭服務，系爭工程已完工驗收，御豐館亦已開幕營業，
    惟上訴人拒不給付系爭報酬，屢經催討未果，爰依系爭契約
    第3條第2項、民法第548條規定之委任契約關係，請求上訴
    人給付系爭報酬及自起訴狀繕本送達翌日即109年5月29日起
    至清償日止，按週年利率5%計算之利息；並陳明願供擔保請
    准宣告假執行等語（原審就被上訴人之請求，判決上訴人應
    如數給付，上訴人不服，提起上訴）。並於本院答辯聲明：
    上訴駁回。
二、上訴人則以：伊為上櫃之御頂國際股份有限公司（下稱御頂
    公司）之從屬公司，原將系爭服務委任訴外人聿陞設計工程
    有限公司（下稱聿陞公司）處理，因聿陞公司負責人與伊前
    董事長為父子關係，涉及關係人交易，乃更換以被上訴人名
    義與伊簽訂系爭契約，並配合將簽約日期倒填為108年6月6
    日，實質上仍為聿陞公司所屬員工謝淑端等3人履行系爭服
    務，足認系爭契約為兩造通謀虛偽之意思表示，應屬無效。
    縱系爭契約有效，應由系爭契約附件造冊所示專案經理人員
    即訴外人鄧榮斌、鄧書浩、李婉綾3人（下稱鄧榮斌等3人）
    提供系爭服務，被上訴人未依系爭契約第7條四之㈣約定報請
    更換及提出證明文件，即自行指派謝淑端等3人實際執行系
    爭服務，未依債務本旨給付，伊不負給付系爭報酬之義務等
    語，資為抗辯。並於本院上訴聲明：㈠原判決廢棄；㈡被上訴
    人於第一審之訴及假執行之聲請均駁回。 
三、本件不爭執之事項（見本院卷第143頁）：
  ㈠上訴人就御豐館之系爭工程，交由永如公司承攬施作，並於1
    08年6月6日簽訂工程契約書。
　㈡兩造簽訂系爭契約日期記載為108年6月6日，約定被上訴人提
    供系爭服務，系爭報酬為270萬元。　
　㈢系爭服務係由謝淑端等3人實際執行。 　
四、本院之判斷：
　　被上訴人依系爭契約第3條第2項、民法第548條規定之委任
    契約關係請求上訴人給付系爭報酬，為上訴人所拒，並以前
    詞置辯，兩造均同意簡化爭點項目（見本院卷第143頁）：㈠
    系爭契約是否為兩造通謀虛偽之意思表示而無效？㈡被上訴
    人請求上訴人給付系爭報酬，有無理由？茲分論如下：
　㈠系爭契約並非兩造通謀虛偽之意思表示而無效：
　⒈按表意人與相對人通謀而為虛偽意思表示者，其意思表示無
    效。但不得以其無效對抗善意第三人。民法第87條第1 項定
　  有明文。所謂通謀虛偽意思表示，係指表意人與相對人雙方
    故意為不符真意之表示而言，若僅一方無欲為其意思表示所
　　拘束之意而表示與真意不符之意思者，即難指為通謀而為虛
　　偽意思表示（最高法院50年台上字第421 號判例意旨參照）
　　。　　　　　
　⒉上訴人將系爭工程交由永如公司承攬施作，並於108年6月6日
    簽訂工程契約書；兩造簽訂系爭契約日期記載為108年6月6
    日，約定被上訴人提供系爭服務，系爭報酬為270萬元，詳
    如前述不爭執事項㈠、㈡所示。從系爭契約記載之簽訂日期與
    上訴人與永如公司間簽訂系爭工程契約書之日期均為108年6
    月6日之情事，堪認系爭契約之目的係為了配合系爭工程而
    提供系爭服務。　
　⒊系爭服務係由謝淑端等3人實際執行之事實，已如前述不爭執
    事項㈢所示。經查：
　⑴證人即聿陞公司設計部副總謝淑端證稱：我與徐炯信、蔡德
    正是聿陞公司人員，被上訴人與聿陞公司間有借調人員的合
    約，被上訴人派我們3人去執行系爭工程的工程管理，去工
    地現場有向御豐館的主管江宜靜等人報告及表明自己之身分
    ，他們知道我們來進行工程管理的，也知道我們是被上訴人
    派來的，我們有參加工程會議，還有就系爭工程使用到金屬
    材料去台中、高雄的金屬工廠做廠驗，去檢測是否安全。就
    我所知，系爭工程只有請被上訴人進行工程管理。我們之前
    就其他工程就已與上訴人配合過，我們到場後上訴人完全沒
    有做任何異議或任何拒絕我們參與的表示，讓我們以工程專
    案管理者之身分參與所有的工程會議、樣品廠驗、設計圖的
    變更討論會議，所以他們一定知道等語（見原審卷第128至1
    35頁）。　
　⑵證人即先前負責系爭工程之上訴人行政協理江宜靜證稱：開
　　工前一天，上訴人前董事長說要給聿陞公司去做監工，當時
    很急，我們開工時聿陞公司已經在監工了，原本要與聿陞公
    司簽約，我就上簽呈，但長官及稽核人員表示因為聿陞公司
    的負責人與公司前任董事長是親戚，所以希望我與聿陞公司
    的人談是否改以其他公司名義與上訴人簽約，聿陞公司當時
    不願意，當時已經開工了，聿陞公司也有派人來監工，但是
    合約都還沒有簽，之後聿陞公司的謝淑端向我表示他們願意
    改監工公司的名稱，我就向長官報告聿陞公司願意改簽約之
    公司名稱，我就上簽呈，後來有收到以被上訴人名義之合約
    書並完成用印，實際簽訂系爭契約之日期是在108年6月6日
    以後，這日期是我們往前推算的。開會都是謝淑端與徐炯信
    來，蔡德正是每天在現場監工，擔任工地主任。我開工程會
    議時，就是這三人或其中二個人會來。謝淑端等3人剛開始
    是用聿陞公司名義來監工，最後一次時謝淑端、徐炯信是用
    被上訴人的名義來做工程驗收。上訴人簽訂系爭契約時，就
    知道一開始執行系爭服務的人員就是謝淑端等3人，被上訴
    人簽約時謝淑端等3人已經開始執行監工職務等語（見原審
    卷二第144至第151頁）。　
　⑶又被上訴人與聿陞公司間有互相支援、調度人員之約定乙節
    ，有被上訴人提出之委任合約書、人力調度合約書影本在卷
    可憑（見原審卷二第29至37頁），參照上訴人提出江宜靜與
    御頂公司法務部門往來之電子郵件記載日期為108年10月24
    日及同年月29日（見本院卷第137頁），足認兩造間實際簽
    訂系爭契約固為同年10月底以後，然依被上訴人與聿陞公司
    間之約定，使謝淑端等3人自系爭工程開工起實際執行之系
    爭服務，其法律效果歸屬於被上訴人，為了配合系爭工程簽
    約日期，兩造始將系爭契約倒填日期為同年6月6日。上訴人
    對於系爭契約係以被上訴人名義為之，且被上訴人與聿陞公
    司有配合關係之情事，亦陳稱：雖然知悉，但因涉及關係人
    交易，所以才做這樣的安排等語（見本院卷第144頁），則
    被上訴人主張其與聿陞公司有業務配合關係，謝淑端等3人
    雖為聿陞公司員工，但因調度支援被上訴人履行系爭服務，
    系爭契約簽約時，兩造及聿陞公司均知悉系爭契約之當事人
    為兩造，且應由被上訴人有權請款，系爭契約簽訂前後均由
    謝淑端等3人執行事務為上訴人所明知，謝淑端等3人係被上
    訴人履行系爭契約之履行輔助人等語（見本院卷第142、144
    頁），應屬可採。
　⑷上訴人主張前述調度人員合約書記載日期為108年6月15日，
    顯屬不實云云（見本院卷第171頁、第203頁），查兩造雖於
    108年10月底以後實際簽訂系爭契約，但謝淑端等3人因調度
    支援而以被上訴人之履行輔助人身分執行系爭服務，兩造合
    意倒填系爭契約之日期以資配合，且上訴人明確知悉被上訴
    人與聿陞公司有配合關係，亦知悉謝淑端等3人為實際執行
    系爭服務之人，詳見前述說明，上訴人空言否認被上訴人與
    聿陞公司間有調度人員合約云云，難認可採。
　⒋綜上，縱使上訴人一開始欲與聿陞公司簽約，然因涉及關係
    人交易，上訴人主動要求改以被上訴人名義簽約，系爭契約
    因此倒填日期，被上訴人亦與聿陞公司有調度人員之約定，
    由被上訴人指派聿陞公司人員謝淑端等3人執行系爭服務，
    均為上訴人所明知並同意在案，兩造均有使系爭服務改以被
    上訴人為契約當事人而履行給付之合意，並無表意人與相對
    人雙方故意為不符真意之表示之情形，況聿陞公司亦未曾依
    系爭契約向上訴人請求給付報酬之意思表示，業經兩造分別
    陳明在案（見本院卷第192、193頁、第197頁），可證系爭
    契約之簽立係經兩造及聿陞公司三方協議所為，被上訴人與
    聿陞公司均有意受系爭契約意思表示所拘束，被上訴人方為
    系爭契約之當事人，並有權向上訴人請款，參照前述說明，
    難認系爭契約為兩造通謀虛偽之意思表示，故上訴人主張系
    爭契約因此無效，並無可採。　　　
　㈡被上訴人依約可請求上訴人給付系爭報酬：　　　
  ⒈系爭契約既非無效，而被上訴人之履行輔助人謝淑端等3人已
    完成系爭服務內容，此有LINE對話紀錄、施工日報表、會議
    紀錄、會議簽到表、照片、竣工查驗表、廠驗紀錄、建築物
    室內裝修合格證明、電子郵件等件可參（見原審卷一第239
    至528頁），系爭工程及系爭服務之標的即上訴人所屬御豐
    館已開幕營業使用乙節，上訴人對此並未爭執，復表明僅係
    對於請求主體有所爭執，並非拒絕付款，如為聿陞公司來請
    款就會給付等語（見本院卷第203頁），足認被上訴人業已
    依約履行完畢，上訴人迄未給付任何款項，則被上訴人依系
    爭契約第3條第2項約定請求上訴人給付系爭報酬，自屬有據
    。
　⒉上訴人雖辯稱系爭服務應由系爭契約附件造冊所示專案經理
    人員鄧榮斌等3人提供，被上訴人未依系爭契約第7條四之㈣
    約定報請更換及提出證明文件，即自行指派謝淑端等3人實
    際執行系爭服務，未依債務本旨給付云云。惟按，行使權利
    ，履行義務，應依誠實及信用方法，為民法第148條第2項所
    明定。本件兩造簽訂系爭契約之緣由，係因上訴人當時為避
    免關係人交易，主動要求更換契約當事人後，兩造與聿陞公
    司三方協議改由被上訴人簽約，謝淑端等3人因人員調度支
    援關係為被上訴人之履行輔助人而履行系爭服務，上訴人自
    始至終均知悉系爭服務由謝淑端等3人實際執行，直至系爭
    服務履行完畢，都未曾表示異議，已如前述，足認上訴人應
    已同意被上訴人無須指派鄧榮斌等3人，而實際受領被上訴
    人指派謝淑端等3人提供之系爭服務在案，從而，上訴人遲
    至被上訴人履行完畢後，始援引系爭契約第7條四之㈣約定而
    為抗辯，顯有違反誠信原則，自無可採。
五、綜上所述，被上訴人依系爭契約第3條第2項、民法第548條
    規定之委任契約關係，請求上訴人給付系爭報酬及自起訴狀
    繕本送達翌日即109年5月29日（見原審卷一第125頁）起至
    清償日止，按週年利率5%計算之利息，自屬正當，應予准許
    。從而原審為上訴人敗訴之判決，並無不合。上訴論旨指摘
    原判決不當，求予廢棄改判，為無理由，應駁回上訴。
六、本件事證已明，兩造其餘攻擊防禦方法及所舉證據，核與本
    件判決結果不生影響，爰不再逐一論列，併此敘明。
七、據上論結，本件上訴為無理由，依民事訴訟法第449條第1項
    、第78條，判決如主文。
中　　華　　民　　國　　110 　年　　12　　月　　 7　　日
                  民事第六庭    
                      審判長法  官  陶亞琴
                            法  官  陳賢德
                            法  官  林俊廷
正本係照原本作成。
如不服本判決，應於收受送達後20日內向本院提出上訴書狀，其
未表明上訴理由者，應於提出上訴後20日內向本院補提理由書狀
（均須按他造當事人之人數附繕本）上訴時應提出委任律師或具
有律師資格之人之委任狀；委任有律師資格者，另應附具律師資
格證書及釋明委任人與受任人有民事訴訟法第466條之1第1項但
書或第2項所定關係之釋明文書影本。如委任律師提起上訴者，
應一併繳納上訴審裁判費。
中　　華　　民　　國　　110 　年　　12　　月　　7 　　日
  　　　　　　　　　　　　　書記官  葉國乾